臺灣高等法院臺南分院刑事裁定
110年度毒抗字第121號
抗  告  人  
即  被  告  吳木川
上列抗告人因聲請觀察勒戒案件，不服臺灣嘉義地方法院中華民
國109年12月10日裁定(109年度毒聲字第265號)，提起抗告，本
院裁定如下：
    主  文
抗告駁回。
    理  由
一、原裁定意旨略以：被告吳木川於警詢及檢察官訊問中坦承其有於上揭時、地施用第二級毒品甲基安非他命；佐以警方徵得被告之同意，於民國109年7月27日19時55分許，採集其尿液送檢驗，結果呈安非他命、甲基安非他命陽性反應乙節，有勘察採證同意書、臺南市政府警察局保安大隊偵辦毒品危害防制條例案送驗尿液編號與真實姓名對照表編號名冊、臺南市政府衛生局檢驗結果報告各１紙在卷可稽，足認被告確有於上開時、地施用第二級毒品甲基安非他命之犯行。抗告人前於99年間，因施用第二級毒品案件，經臺灣嘉義地方法院（下稱原審法院）以100年度毒聲字第18號裁定送觀察、勒戒後，認無繼續施用毒品之傾向，於100年5月31日執行完畢釋放出所，並經臺灣嘉義地方檢察署（下稱嘉義地檢署）檢察官以99年度毒偵字第2052號為不起訴處分確定等情，有臺灣高等法院抗告人前案紀錄表１份附卷可憑。而被告本案施用第二級毒品犯行係於109年7月27日，與上開觀察、勒戒執行完畢日，相距已逾3年，且期間均再無觀察、勒戒或強制戒治執行之情形，是認聲請人之聲請於法有據，自應予准許。而依毒品危害防制條例第20條第1項、第3項，觀察勒戒處分執行條例第3條第1項規定，裁定令被告進入勒戒處所施以觀察、勒戒，期間不得逾2月等語。
二、抗告意旨略以：本人於108年8月6日因毒品（案件）入監執
    行完畢，因目前有工作，且母親生活無法自理，在療養院需
    要治療經費，急需這份工作收入生活，請法官能體恤輕判，
    得易科罰金。請准予不用觀察、勒戒，本人已無吸毒完全改
    過，且每三個月都準時報到驗尿云云。
三、按毒品危害防制條例業於109年1月15日修正公布，自109年7
    月15日施行生效，其中第20條、第23條將施用毒品之刑事處
    遇程序「5年後再犯」、「5年內再犯」之追訴要件，均修正
    為「3年後再犯」、「3年內再犯」。現行毒品危害防制條例
    既認施用毒品者具有「病患性犯人」特質，強調「治療勝於
    處罰」、「醫療先於司法」，對於該條例第20條第3項及第2
    3條第2項所謂「3年後（內）再犯」，自應跳脫以往窠臼，
    以「3年」為期，建立「定期治療」之模式。準此，第20條
    第3項規定中所謂「3年後再犯」，只要本次再犯（不論修正
    施行前、後）距最近1次觀察、勒戒或強制戒治執行完畢釋
    放，已逾3年者，即該當之，不因其間有無犯第10條之罪經
    起訴、判刑或執行而受影響（最高法院109年度台上大字第3
    826號裁定意旨參照）。
四、經查：
（一）抗告人即被告（下稱抗告人）吳木川於警詢及偵查中坦承
      其有於上揭時、地施用第二級毒品甲基安非他命等語（見
      警卷第3頁、毒偵1877號卷第58頁），且警方徵得抗告人
      之同意，於109年7月27日19時55分許，採集其尿液送檢驗
      ，結果呈安非他命、甲基安非他命陽性反應乙節，有勘察
      採證同意書、臺南市政府警察局保安大隊偵辦毒品危害防
      制條例案送驗尿液編號與真實姓名對照表編號名冊、臺南
      市政府衛生局檢驗結果報告各１紙在卷可稽（見警卷第15
      、19頁；毒偵1131號卷第49頁)。足認抗告人確有於上開
      時、地施用第二級毒品甲基安非他命之犯行。
（二）又抗告人前因施用毒品案件，經原審法院以100年度毒聲
      字第18號裁定送觀察、勒戒後，認無繼續施用毒品之傾向
      ，於100年5月31日執行完畢釋放出所，並經嘉義地檢署檢
      察官以99年度毒偵字第2052號為不起訴處分確定等情，有
      臺灣高等法院被告前案紀錄表１份附卷可稽（見本院卷第1
      7、39頁）。此後抗告人雖多次再犯施用毒品罪，惟均經
      法院依法判處罪刑，並未再接受觀察、勒戒或強制戒治乙
      節，亦觀之前揭臺灣高等法院被告前案紀錄表所載即明。
      本件抗告人施用第二級毒品甲基安非他命之犯行，距其最
      近一次因施用毒品經觀察、勒戒執行完畢日（即100年5月
      31日）既已逾3年，則依前揭規定，即應再令觀察、勒戒
      ，且不因其間是否另犯施用毒品案件經起訴、判刑或執行
      而有不同，故而本件檢察官斟酌個案具體情節，依毒品危
      害防制條例第20條第1項、第3項之規定，向法院聲請觀察
      、勒戒，即難謂有裁量逾越、濫用或違反比例原則之情。
（三）從而，原審以抗告人施用第二級毒品之犯行，事證明確，
      依據現行法律規定，認檢察官之聲請為正當，裁定令抗告
      人入勒戒處所施以觀察、勒戒，經核並無違誤。抗告意旨
      所稱其目前有工作、母親生活無法自理在療養院需要治療
      經費，急需這份工作收入生活及已無吸毒完全改過，且每
      三個月都準時報到驗尿云云，並不影響前開應否准許觀察
      、勒戒之審查判斷。是本件抗告為無理由，應予駁回。
據上論斷，應依刑事訴訟法第412條，裁定如主文。
中　　華　　民　　國　　110 　年　　2 　　月　　25　　日
                  刑事第四庭    審判長法  官  郭玫利
                                      法  官  蔡廷宜
                                      法  官  曾子珍
以上正本證明與原本無異。
不得再抗告。
　　　　　　　　　　　　　　　　　　　書記官  李淑惠
中　　華　　民　　國　　110 　年　　2 　　月　　25　　日